【裁判字號】    95,交抗,245
【裁判日期】    950428
【裁判案由】    聲明異議
【裁判全文】
臺灣高等法院臺中分院刑事裁定         95年度交抗字第245號
抗  告  人
即受處分人  甲○○
上列抗告人因聲明異議案件，不服臺灣臺中地方法院中華民國95
年3月15日裁定（95年度交聲字第199號），提起抗告，本院裁定
如下：
    主  文
原裁定撤銷，發回臺灣臺中地方法院
    理  由
一、原裁定意旨略以：抗告人即受處分人甲○○（下稱受處分人
    ）於民國64年1月8日起迄今，其戶籍地址均設於臺中縣梧棲
    鎮○○路○段630巷46號，此有戶役政電子閘門個人基本資料
    查詢結果在卷可稽。又原處分機關將本件95年 1月20日中監
    違字第裁60─Ｈ00000000號裁決書（下稱前開裁決書），依
    受處分人之法定地址即臺中縣梧棲鎮○○路○段630巷46號以
    掛號寄送後，經郵政機關以未獲會晤本人，亦無受領文書之
    同居人、受雇人或應受送達處所接收郵件人員，因無法送達
    而依法辦理寄存送達，將上開裁決書於95年1月26日寄存於
    臺中港郵局，此亦有前開裁決書、寄存送達證書在卷可佐。
    是以依行政程序法第72條第1項、第73條第1項及第74條之規
    定，前開裁決書自寄存郵局之日（即95年1月26日)起即已發
    生合法送達之效力。受處分人遲至95年3月3日始具狀送達原
    處分機關就前開裁決書聲明異議，此觀卷附受處分人聲明異
    議狀上之原處分機關收文章戳即明。受處分人聲明異議，已
    逾道路交通管理處罰條例第87條第1項所定之20日不變期間
    ，其聲明異議不合法律上之程式，且無從補正，自應予以駁
    回等語。
二、抗告意旨略以：受處分人於95年1月26日收受前開裁決書後
    ，即依規定於20日內至交通部公路總局臺中區監理所（下稱
    臺中區監理所）詢問，監理所人員乃告訴受處分人應寄發存
    證信函聲明異議，受處分人旋依監理所人員之告知至郵局購
    買存證信函寄發聲明異議狀。本案之所以遭原審以逾期提出
    異議為由，駁回受處分人之異議，純因監理所人員錯誤引導
    所致，為此提起抗告等語。
三、經查，受處分人於95年 1月26日收受上開裁決書後，即於95
    年 2月15日，以郵局之存證信函聲明不服上開裁決書，而該
    存證信函於同年月16日寄達原處分機關等情，此有台中港郵
    局第59號存證信函及掛號回執附卷可參。雖道路交通案件處
    理辦法第13條前段規定：聲明異議，應以「司法狀紙」，敘
    述異議之理由，提出於原處分機關為之，而司法狀紙要點第
    2條亦規定：「司法狀紙大小規格，應為A4尺寸(寬21公分、
    、高29.7公分），並應以中文直式橫寫方式書寫」。惟按聲
    明異議，係指受處分人對於監理機關所為違反道路交通管理
    處罰條例之裁決，以書狀聲明不服，請求該管地方法院交通
    法庭撤銷監理機關所為之裁決。司法狀紙要點，雖有規定狀
    紙之格式，惟考其用意，應僅係為方便法院卷宗之編訂而統
    一狀紙之格式，並非謂不依上開格式書寫，所為之聲明異議
    即不無可補正，是受處分人既已於法定期間（依道路交通案
    件處理辦法第12條之規定，應加上在途期間3日，本件聲明
    異議之最後期限，應係95年2月18日)，以書狀（即上開存證
    信函）向原處分機關聲明不服上開裁決書，應認已依法聲明
    異議。退而言之，縱認聲明異議，應依司法狀紙要點所規定
    之格式為之，然受處分人於收受原處分機關95年2月20日中
    監自字第950019193號之補正函 (即原處分機關認以存證信
    函聲明異議不符法律規定之格式，乃函請受處分人應依規定
    檢具司法狀紙，記明裁決文號及理由，連同相關證明資料送
    交原處分機關）後，即於93年3月3日，另行以司法狀紙補正
    ，亦應認上開缺失，已因嗣後之補正而溯及有效。原審疏未
    審酌及此，認受處分聲明異議已逾法定20日之不變期間，逕
    予裁定駁回受處分人之異議，即有未合。抗告人以此指摘原
    裁定不當，為有理由，自應由本院將原裁定撤銷，發回原審
    法院另為適法裁定。
據上論結，應依道路交通案件處理辦法第26條，刑事訴訟法第41
3條，裁定如主文。
中    華    民    國    95    年    4     月    28    日
               刑事第十庭  審判長法  官  林  照  明
                                 法  官  唐  光  義
                                 法  官  蔡  名  曜
上列正本證明與原本無異。
不得再抗告。
                                 書記官  劉  恒  宏
中    華    民    國    95    年    5     月    3     日
                                                      Ｆ


司法院資訊處製作；財團法人民間司法改革基金會備份。
